臺灣高等法院刑事判決　　　　　　　　　　　　　九十三年度交上訴字第一三五號
　　上　訴　人
　　即　被　告　乙○○
右上訴人因過失致死案件，不服臺灣士林地方法院九十三年度交訴字第一八號，中華
民國九十三年七月二十三日第一審判決（起訴案號：臺灣士林地方法院檢察署九十二
年度偵字第九四五二號），提起上訴，本院判決如左：
    主  文
上訴駁回。
    事  實
一、乙○○以駕駛自用小貨車四處販賣水果為業，駕駛自用小貨車乃其附隨業務，於
    民國（下同）九十二年六月二日上午八時四十分許，因為至市場批貨，乃無駕駛
    執照，駕駛車牌號碼ＩＥ─七三八三號自用小貨車，自臺北縣淡水鎮○○○路○
    段二八一之六號之坤明修車廠內駕車出來，欲沿對向之中山北路一段往臺北方向
    行駛，其原應注意汽車行進中駕駛人應注意遵守道路交通標誌、標線之指示，且
    當時天候晴、有日間自然光線充足、路面乾燥、無障礙物，視距良好，並無不能
    注意之情事，竟違規跨分向限制線，逕行逆向斜穿越中山北路一段，適吳兩成駕
    駛車號ＡＷＧ─０八八號機車沿中山北路一段往淡水市區方向行駛，亦疏未注意
    車前狀況，致二車相撞，吳兩成人車倒地，因而受有左胸挫傷、肋骨骨折等傷害
    ，經送淡水馬偕醫院急救，延至同年六月十二日晚上九時五十分許，在臺北縣淡
    水鎮自宅內，仍因前開傷勢致氣胸、血胸不治死亡。乙○○於事故發生後，於有
    偵查權限之機關發覺其犯罪前，向據報前來現場處理車禍事宜之警員劉富榕承認
    駕車發生前揭車禍，自首肇事而接受裁判。
二、案經被害人吳兩成之子甲○○訴由臺北縣警察局淡水分局報告臺灣士林地方法院
    檢察署檢察官及臺灣士林地方法院檢察署檢察官相驗後自動檢舉偵查起訴。
    理  由
一、訊據被告乙○○否認有前揭事實之犯行，辯稱我是從路口穿越馬路，不是跨雙黃
    線云云，然查被告於檢察官偵查時稱我早上要去市場批貨，我從修車場開出來，
    我要往台北，我就從修車場出來闖越雙黃線，當我車頭開過雙黃線時，我聽到碰
    一聲，我才知道發生車禍，因我車子已開過雙黃線，所以我就把車開過去對向車
    道路邊停下來打電話報警，我認為我不應該從雙黃線那邊過去等（見九十二年度
    相字第三八六號卷第四一頁、第四三頁），於原審亦稱其違規沒有錯等，復有交
    通事故調查報告表（一）、（二）、現場圖、現場相片四十二張、淡水馬偕紀念
    醫院九十三年三月二十六日馬院醫外字第九三０九四五號函在卷可稽，且被害人
    吳兩成確因本件車禍致氣胸、血胸死亡，業經臺灣士林地方法院檢察署檢察官督
    同法醫師相驗屬實，並製有相驗屍體證明書、法醫相驗筆錄及勘驗筆錄在卷可憑
    。按駕駛人駕駛汽車，應遵守道路交通標線之指示，而雙黃實線係設於路段中，
    用以分隔對向車道，並雙向禁止超車、跨越或迴轉，道路交通安全規則第九十條
    及道路交通標誌標線號誌設置規則第一百四十九條第一項第八款分別定有明文。
    被告駕車自應注意上開規定，且依當時天候為晴、有日間自然光線充足、路面乾
    燥、無缺陷、無障礙物、視距良好，有上開調查報告表可參，並無不能注意之情
    事，被告竟仍疏未注意於上開路段，駕車違規跨越分向限制線，致與被害人機車
    發生撞擊，使被害人吳兩成傷重不治死亡，其有過失甚明，且本件經送臺灣省臺
    北縣區車輛行車事故鑑定委員會鑑定結果，認為被告駕駛自小貨車違規跨分向限
    制線逆向斜穿道路為肇事主因，被害人駕駛重機車未注意車前狀況為肇事次因等
    情，有臺灣省臺北縣區車輛行車事故鑑定委員會九十二年九月三日北鑑字第九二
    一○五五號鑑定意見書在卷可參（見他字第一八九三號卷第五頁至第七頁）。被
    害人確因本件車禍而受有左胸挫傷、肋骨骨折等傷害，致氣胸、血胸送醫不治死
    亡，是其死亡之結果，與被告之過失行為，具有相當因果關係。雖被害人駕駛重
    機車未注意車前狀況，亦有疏失，惟被告對於車禍之發生既有過失，尚不得因被
    害人與有過失而解免刑責，被告前揭之所辯，無非卸責之詞，不足採信，本件事
    證明確，被告之犯行堪以認定。
二、按刑法上所謂業務，是指個人基於其社會地位繼續反覆所執行之事務，其主要部
    分之業務固不待言，即為完成主要業務所附隨之準備工作與輔助事務，亦應包括
    在內，最高法院七十一年台上字第一五五０號判例著有明文。本件被告乙○○係
    駕駛自用小貨車四處販賣水果為業，是駕駛自用小貨車乃其附隨業務，其於執行
    業務中開車肇事，致人於死，核其所為，係犯刑法第二百七十六條第二項之業務
    過失致死罪。又被告為職業駕駛人，然其自小客車職業駕照因逾期審驗，業經監
    理機關逕行註銷，此經被告供承在卷（見相卷第四一頁反面），並有查詢資料在
    卷足憑（見原審卷第二一頁），依道路交通安全規則第五十條第一項前段規定「
    汽車駕駛執照為駕駛汽車之許可憑證」，又「職業汽車駕駛人得憑因逾期審驗被
    註銷之職業駕駛執照，申請換發同等車類之普通駕駛執照。但在未換發普通駕駛
    執照前，不得駕駛汽車」，道路交通安全規則第五十四條第三項亦有規定，是駕
    駛執照被註銷，即無許可駕駛汽車之憑證，自不得駕駛車輛，此與其駕駛技術良
    窳無關，是駕照遭註銷仍駕車，應認無照駕駛。被告為汽車駕駛人，無駕駛執照
    駕車，因而致被害人吳兩成死亡，應依道路交通管理處罰條例第八十六條第一項
    加重其刑。被告於事故發生後立即委託路人以電話報警，並向據報前往現場處理
    之警員承認係肇事人，並接受裁判，有交通事故駕駛人自首調查表一紙附卷可參
    （見相卷第二一頁），核與自首要件相符，應依刑法第六十二條前段之規定減輕
    其刑，並依法先加後減。
三、原審以被告犯行明確，適用刑法第二百七十六條第二項、第六十二條前段，道路
    交通管理處罰條例第八十六條第一項，罰金罰鍰提高標準條例第一條前段之規定
    ，並爰審酌被告本件車禍之過失程度，事後坦承犯行，態度良好，被害人對於車
    禍之發生同有過失，及尚未與告訴人達成民事上和解等一切情狀，認被告乙○○
    從事業務之人，因業務上之過失致人於死，處有期徒刑壹年等，經核於法並無違
    誤，量刑亦屬妥適，被告上訴否認犯行，顯不足採，是其上訴為無理由，應予駁
    回。
據上論斷，應依刑事訴訟法第三百六十八條判決如主文。
本案經檢察官洪泰文到庭執行職務。
中      華      民      國    九十三    年    十一    月     三十     日
                              臺灣高等法院交通法庭
                                  審判長法  官  陳  正  雄
                                        法  官  杜  惠  錦
                                        法  官  許  宗  和
右正本證明與原本無異。
如不服本判決，應於收受送達後十日內向本院提出上訴書狀，其未敘述上訴之理由者
並得於提起上訴後十日內向本院補提理由書（均須按他造當事人之人數附繕本）。
                                        書記官  沈  秀  容
中      華      民      國    九十三    年    十二    月     三       日
附錄：本案論罪科刑法條全文
中華民國刑法第二百七十六條
因過失致人於死者，處二年以下有期徒刑、拘役或二千元以下罰金。
從事業務之人，因業務上之過失犯前項之罪者，處五年以下有期徒刑或拘役，得併科
三千元以下罰金。
